臺灣高等法院臺中分院刑事判決　　　　　　　　　九十三年度交上訴字第七○三號
　　上　訴　人
　　即　被　告　丙○○
　　選任辯護人　徐明珠
右上訴人因公共危險等案件，不服臺灣台中地方法院九十二年度交訴字第一五七號中
華民國九十三年三月二十六日第一審判決（起訴案號：臺灣台中地方法院檢察署九十
二年度偵字第五三二三號），提起上訴，本院判決如左：
      主  文
上訴駁回。
      事  實
一、丙○○於民國八十九年間因違反著作權法案，經本院判處有期徒刑六月，如易科
    罰金，以（銀元）三百元折算一日確定，於九十年十一月廿九日易科罰金執行完
    畢。其於九十一年十二月十三日凌晨，無照駕駛車牌號碼：Ｂ五－二六八六號自
    小客車，沿臺中市○區○○○路東往西方向行駛，同日二時五十分許，行經向上
    南路與東興路交岔路口時，理應注意車前狀況，隨時採取必要之安全措施，且應
    遵循燈光號誌之指示行車，而依當時情形，路面無障礙，並無不能注意之情事，
    竟疏於注意，於通過上開交岔路口時，貿然闖越紅燈；適朱立庭駕駛車牌號碼Ｌ
    五－九四八六號自小客車搭載乙○○、劉振陽沿臺中市○○路南往北方向駛來，
    丙○○見狀，避煞不及，Ｂ五－二六八六號自小客車頭因而撞及Ｌ五－九四八六
    號自小客車右側，並致Ｌ五－九四八六號自小客車打滑撞及東興路旁之路樹及停
    放於路旁之車牌號碼ＨＢ－八五八０號自小客車，乙○○因此受有臉部裂傷合併
    鼻骨骨折之傷害。丙○○於肇事後，未採取救護或其他必要措施，竟另行起意而
    棄車逃離現場。嗣警方據報前往處理，依現場遺留之Ｂ五－二六八六號車輛之車
    牌號碼，查悉車主為丙○○而查悉上情。
二、案經乙○○訴由台中縣警察局豐原分局報請台灣台中地方法院檢察署檢察官偵查
    起訴。
      理  由
一、訊據上訴人即被告丙○○雖坦承於右揭時、地駕車與朱立庭駕駛之自小客車發生
    車禍之事實，惟矢口否認有何肇事逃逸之犯行，辯稱：印象中當時伊行向之號誌
    是黃燈，伊未闖紅燈，車禍後伊曾下車至對方車輛處看，伊不知道有人受傷，因
    為對方有打電話叫他們的朋友過來，伊怕被打很害怕，所以才離開現場云云。惟
    查：
  (一)右揭過失傷害之事實，業據告訴人乙○○於偵查中指述甚詳，並有台中市○○○
    道路交通事故調查報告表一份、車禍現場照片六張在卷可稽。乙○○因前揭車禍
    受有臉部裂傷合併鼻骨骨折之傷害，亦有林新醫院所出具之診斷證明書一紙在卷
    可憑（詳見偵查卷第十二頁）。被告雖辯稱其當時係搶黃燈而非闖紅燈云云，然
    證人朱立庭於偵查中到庭證稱：伊走東興路南往北方向要往臺中港路，開到向上
    南路時，伊行進方向是綠燈，有一部自小客車從伊右邊向上南路上往伊這邊衝過
    來，對方撞到伊後，伊車打滑撞到路樹才停下來等語明確（詳見偵查卷第二五、
    二六頁）。另證人劉振陽於偵查中亦結證稱：當時伊坐駕駛座旁，快要到路口時
    ，伊看到是綠燈，要通過路口時，對方從右手邊撞過來，撞擊後伊車門打不開等
    語無訛（詳見偵查卷第五八、五九頁）。參以被告自承於肇事後並未留在現場等
    待警方前來處理，若依其所言其當時行車係搶黃燈，則證人朱立庭所駕駛之車輛
    即屬闖紅燈，此攸關雙方肇事責任至鉅，被告為一智識健全之成年人，且有相當
    社會經驗，對此豈能諉為不知？然其竟不留在現場待警方前來，在第一時間陳明
    當時號誌情形，以保護自己權益，竟選擇離開現場之情，本院認被告所辯其當時
    行車方向之號誌係黃燈之說法並不可信。
  (二)按車輛行駛時，駕駛人應注意車前狀況，隨時採取必要之安全措施；又汽車行駛
    至交岔路口，其行進、轉彎，應遵守燈光號誌。道路交通安全規則第九十四條第
    三項、第一百零二條第一項第一款分別訂有明文。被告駕車自應注意上述道路交
    通安全規定，而依當時狀況，天候晴朗、視距良好、無障礙物，並無不能注意之
    情形，竟疏不注意，以致肇事，並致告訴人受傷，被告應有過失。被告之過失駕
    駛行為，與告訴人之受傷間，並具相當之因果關係，其過失傷害犯行之事證已臻
    明確。
  (三)至關於肇事逃逸部分，業據證人朱立庭於偵查中證稱：對方撞到伊後，伊車打滑
    撞到路樹才停下來，然後伊下車看到剛剛在庭之人（即丙○○），其也有下車，
    伊就跑過去要叫住並且要追該人，結果對方就沿東興路南向叫計程車走了，伊未
    近距離接觸過對方，亦未跟對方講到話等語（詳見偵查卷第二五、二六頁）；及
    證人劉振陽於偵查中結證稱：撞擊後伊車門打不開，用力踢開後下車有看見對方
    還坐在其車上，之後一下子就沒看見對方了，伊並未下車追被告，當時乙○○坐
    在車內，伊並未見對方靠近Ｌ五－九四八六號自小客車等語明確（詳見偵查卷第
    五八、五九頁）。即被告於警詢時亦供稱：「（當時你有無報案？你有無與對方
    車禍當事人對話交談詢問有無受傷？）沒有報案，因為我很緊張所以我沒有與對
    方談及詢問人員受傷」、「（為何車禍發生後你人未留在現場處理？）因為當時
    我人很害怕，我趕快去找朋友要來現場，結果我朋友也因害怕不敢前來車禍現場
    處理」、「（為何你朋友沒有陪同你到車禍現場你又未回到車禍現場處理？）因
    為我沒有駕照且害怕，我不知如何處理」等情（詳見偵查卷第七頁反面、第八頁
    正面）。況依車禍現場照片顯示，車號Ｌ五－九四八六號自小客車業因本件車禍
    ，受有車門凹陷、保險桿損壞等損害，可見當時撞擊力道甚猛，其車內乘客受有
    傷害之事自可預見，乃被告肇事下車後未走近察看救護或為其他必要措施，即逕
    行離開現場，其行為已合於肇事逃逸罪之構成要件；被告辯稱其當時不知有人受
    傷，無肇事逃逸之故意云云，係卸責之詞，應非可取。另告訴人於本院準備程序
    陳稱車禍發生當時其所穿衣服顏色為咖啡色一情；查，告訴人所穿衣服顏色雖非
    鮮豔明亮，且車禍發生時又係深夜，然此與被告於車禍發生後未至告訴人所乘坐
    車輛察看即行棄車逃逸之情無涉，自難因此而認被告係在認知無人受傷之情況下
    ，始行離去，自難為有利於被告之認定。被告雖又辯稱因為對方有打電話叫他們
    的朋友過來，伊怕被打很害怕，所以才棄車離開現場云云，然經訊之被告「對方
    有無打你？」則稱：「沒有」；又訊其「那你為何要走？」又稱：「因為我怕他
    們打，因為他們有打電話要叫人來，我怕被打才離開」（詳見本院卷第三七、三
    八頁）；然被告若怕遭車禍之相對人動粗，理應立即報警請警方前來處理，至少
    於離開車禍現場後亦應就近至警察機關報案，由員警陪同返回車禍現場處理善後
    ，然被告並未如此之為，此為其所不否認，足見所辯亦係卸責之詞，不足憑信。
二、核被告所為，係犯刑法第二百八十四條第一項前段之過失傷害罪、第一百八十五
    條之四駕駛動力交通工具致人受傷而逃逸罪。再被告係無駕駛執照駕車，業據其
    供明在卷，其因而致人受傷，就過失傷害部分應依道路交通管理處罰條例第八十
    六條第一項規定加重其刑。被告所犯上開二罪間，犯意各別，行為互殊，應予分
    論併罰。被告於八十九年間因違反著作權法案，經本院判處有期徒刑六月，如易
  科罰金，以（銀元）三百元折算一日確定，於九十年十一月廿九日易科罰金執行
    完畢之事實，有台灣高等法院被告全國前案紀錄表一份附卷可參，其於刑之執行
    完畢後，五年以內再犯本件有期徒刑以上之罪，為累犯，應依法加重其刑，過失
    傷害罪部分並遞加之。原審因而適用道路交通管理處罰條例第八十六條第一項，
    刑法第二百八十四條第一項前段、第一百八十五條之四、第五十一第五款、第四
    十七條，罰金罰鍰提高標準條例第一條前段規定，並審酌被告之過失程度、肇事
    逃逸惡性非輕、告訴人所受傷勢、被告之犯後態度等一切情狀，分別量處被告有
    期徒刑四月、八月，並定其應執行之刑為有期徒刑十一月，核原判決認事用法尚
    無違誤，量刑亦稱妥適；被告上訴意旨仍執陳詞，否認犯罪，指摘原判決不當，
    為無理由，應予駁回。末查，被告雖於本院審理中就撞傷告訴人之事與告訴人達
    成民事和解，願賠償告訴人新台幣（下同）五十萬元，然觀和解內容，該賠償金
    並非一次給付，而是於和解成立同時先給付一萬元，其餘四十九萬元分期給付，
    按月支付六千元，有和解書一份在卷可稽。查，本件車禍被告肇事責任明確，被
    告竟遲至車禍發生後將近一年半的時間始與告訴人達成民事和解，對告訴人之賠
    償在時間上不具立即性；且和解條件僅先給付告訴人少數之賠償，對告訴人損害
    之賠償在金額上亦不具全面性；況被告對告訴人賠償，本為其基於民事侵權行為
    所應負之義務，本院因而認尚無因該和解因素而撤銷原判決關於過失傷害部分，
    改處以較輕刑責之必要，附予敘明。
據上論結，應依刑事訴訟法第三百六十八條，判決如主文。
本案經檢察官甲○○到庭執行職務。
中      華      民      國      九十三      年      九    月    三十    日
                                   臺灣高等法院臺中分院刑事第四庭
                                         審判長法  官  洪  耀  宗
                                               法  官  劉  登  俊
                                               法　官  江  德  千
右正本證明與原本無異。
肇事逃逸部分得上訴。
過失傷害部分不得上訴。
如不服本判決應於收受送達後十日內向本院提出上訴書狀，其未敘述上訴之理由者並
得於提起上訴後十日內向本院補提理由書（均須按他造當事人之人數附繕本）。
                                               書記官  吳　麗　琴
中     華     民     國　   九十三     年      十      月      一       日
【附錄論罪科刑法條】
刑法第二百八十四條第一項：
因過失傷害人者，處六月以下有期徒刑、拘役或五百元以下罰金，致重傷者，處一年
以下有期徒刑、拘役或五百元以下罰金。
刑法第一百八十五條之四：
駕駛動力交通工具肇事，致人死傷而逃逸者，處六月以上五年以下有期徒刑。
                                                              　　　　　Ｆ
